【裁判字號】    99,消債更,41
【裁判日期】    990316
【裁判案由】    聲請更生程序
【裁判全文】
臺灣高雄地方法院民事裁定            99年度消債更字第41號
聲  請  人  甲○○
即  債務人
代  理  人  陳聰敏律師
上列當事人因消費者債務清理事件聲請更生，本院裁定如下：
    主  文
債務人甲○○自民國九十九年三月十六日上午十時起開始更生程
序。
命司法事務官進行本件更生程序。
    理  由
一、聲請意旨略以：聲請人因消費借貸、信用卡或現金卡契約，
    對金融機構負有債務達新台幣（下同）2,865,737 元，前於
    民國95年7 月間依「中華民國銀行公會會員辦理消費金融案
    件無擔保債務協商機制」與台灣新光商業銀行股份有限公司
    （下稱新光銀行）協商成立，每月應清償17,860元。然聲請
    人於95年5 月起即因腎臟病惡化就醫，嗣惡化為慢性腎衰竭
    併發尿毒症，需長期洗腎治療，僅能打零工賺取微薄收入及
    領取補助金為生，每月收入僅約19,000元至20,000元不等，
    於扣除必要生活費用及扶養費用後，所餘不足清償債務，實
    有不可歸責於聲請人之事由致履行協商有重大困難。聲請人
    所負無擔保或無優先權之債務總額未逾1,200 萬元，復未經
    法院裁定開始清算程序或宣告破產，爰依法聲請更生等語。
二、按債務人不能清償債務或有不能清償之虞者，得依消費者債
    務清理條例所定更生或清算程序，清理其債務。次按債務人
    無擔保或無優先權之債務總額未逾1,200 萬元者，於法院裁
    定開始清算程序或宣告破產前，得向法院聲請更生。再按債
    務人與金融機構協商成立者，不得聲請更生或清算。但因不
    可歸責於己之事由，致履行顯有重大困難者，不在此限。又
    按法院開始更生程序之裁定，應載明其年、月、日、時，並
    即時發生效力。末按法院裁定開始更生或清算程序後，得命
    司法事務官進行更生或清算程序，必要時得選任律師、會計
    師或其他適當之自然人或法人一人為監督人或管理人，消費
    者債務清理條例第3 條、第16條第1 項、第42條第1 項、第
    45條第1 項、第151 條第5 項分別定有明文。
三、經查：
  (一)聲請人前於95年7 月依「中華民國銀行公會會員辦理消費金
    融案件無擔保債務協商機制」與新光銀行協商成立，聲請人
    應自95年8 月起、分120 期、利率百分之3.88、每月10日以
    17,860元依各債權銀行債權金額比例清償各項債務，至全部
    清償為止。聲請人嗣依協商內容，分期清償至96年1 月止，
    自96年2 月起毀諾，共繳納5 期等情，有新光銀行民事陳報
    狀、協議書、無擔保債務還款計劃及協商繳款明細表在卷可
    稽（本院卷第177 至185 頁）。聲請人另有房屋貸款未於95
    年間一併協商，遂於消費者債務清理條例公布施行後，以書
    面向最大債權金融機構新光銀行請求協商債務清償方案，並
    表明共同協商之意旨，新光銀行以聲請人曾參與銀行公會協
    商機制成立為由退件致協商不成立，亦有新光銀行協商退件
    通知函在卷可查（本院卷第186 頁）。
  (二)聲請人因腎臟病入院治療，嗣惡化為慢性腎衰節併發尿毒症
    ，於96年5 月17日鑑定為極重度重器障，96年、97年度所得
    無申報所得，有診斷證明書、中華民國身心障礙手冊、財政
    部高雄市國稅局96、97年度綜合所得稅各類所得資料清單在
    卷足憑（本院卷第9 、15、16、18、19頁）。聲請人目前以
    打零工之收入及領補助金為生，每月收入僅約19,000元至
    20,000元不等，亦據聲請人陳報明確，有在職證明書、高雄
    市小港區低收入戶證明書可考（本院卷第195 、87頁）。以
    96年度高雄市每人每月最低生活費10,708元之標準計算聲請
    人每月所需之個人必要生活費用及2 名未成年子女之扶養費
    用，聲請人之收入扣除其個人必要生活費用及扶養費後，顯
    然不足履行協商方案。聲請人無法依協議繼續償還，係因其
    罹患疾病致收入減少所致，聲請人主張其因不可歸責於己之
    事由，致履行協商顯有重大困難，堪予採信。
  (三)聲請人為一般消費者，最近5 年內並未從事營業活動，目前
    負債總額為2,865,737 元，其中無擔保債務或無優先債權債
    務2,002,092 元，有擔保債務或有優先債權債務863,645 元
    。聲請人每月收入約19,000元至20,000元。名下有供自住使
    用之房地，價值約942,540 元（設定抵押權總金額103 萬元
    ），有聲請人財產及收入狀況說明書、債權人清冊、財政部
    高雄市國稅局財產歸屬資料、土地、建物登記謄本存卷可查
    。聲請人負債大於資產，其不能清償債務之事實，應可認定
    。
四、綜上所述，債務人僅係一般消費者，最近5 年內並未從事營
    業活動，雖曾依無擔保債務協商機制與新光銀行協商成立，
    但因不可歸責於己之事由，致履行協商方案有重大困難，且
    已達不能清償債務或有不能清償之虞之程度。其中無擔保或
    無優先權之債務在1,200 萬元以下，又未經法院裁定開始清
    算程序或宣告破產，另查無消費者債務清理條例第6 條第3
    項、第8 條或第46條所定應駁回更生聲請之事由存在，聲請
    人本件更生之聲請，核屬有據，應予准許。並命司法事務官
    進行本件更生程序。
五、依消費者債務清理條例第16條第1 項、第45條第1 項，裁定
    如主文。
中    華    民    國    99    年    3     月    16    日
                  民事第三庭    法  官  陳宛榆
以上正本係照原本作成。
本裁定不得抗告。
本裁定已於99年3月16日上午10時公告。
中    華    民    國    99    年    3     月    16    日
                                書記官  周耿瑩

司法院資訊處製作；財團法人民間司法改革基金會備份。
